【裁判字號】    97,消債更,1823
【裁判日期】    980511
【裁判案由】    更生事件
【裁判全文】
臺灣板橋地方法院民事裁定          97年度消債更字第1823號
聲  請  人  甲○○
代  理  人  賴錫卿律師
上列當事人聲請消費者債務清理事件，本院裁定如下：
    主  文
聲請人甲○○自中華民國九十八年五月十二日下午五時三十分起
開始更生程序。
命司法事務官進行本件更生程序。
    理  由
一、按法院開始更生程序之裁定，應載明其年、月、日、時，並
    即時發生效力；又法院裁定開始更生或清算程序後，得命司
    法事務官進行更生或清算程序，消費者債務清理條例第45條
    第1項 、第16條第1 項前段分別定有明文。
二、本件聲請意旨略以：聲請人目前積欠之債務總額為新台幣（
    下同）3,987,600 元，消費者債務清理條例施行前，曾於民
    國95年6 月7 日依照中華民國銀行公會會員辦理消費金融案
    件無擔保債務協商機制，與最大債權金融機構台北國際商業
    銀行達成協商，雙方約定聲請人自95年7 月10日起，分120
    期，利率為2.50% ，於每月10日以33,230元依各債權銀行債
    權金額比例清償各項債務，至全部清償為止，而聲請人目前
    每月薪資約為28,500元（詳本院卷第70頁），扣除每月生活
    基本開銷約32,600元，已無餘額，而聲請人自95年8 月10日
    起即因協商還款金額超過收入，致無力全額繳納協商之還款
    金額，期間總計償還5 期，共償還104,690 元，並於96年1
    月10日毀諾協商（詳本院卷第106 頁），實有不可歸責於己
    之事由，因此，聲請人進入更生程序後每月僅能償還8,000
    元，爰聲請裁定開始更生等語。
三、經查：
  (一)聲請人曾參加中華民國銀行公會會員辦理消費金融案件無擔
    保債務協商機制，與台北國際商業銀行等債權人成立協商，
    並於96年1 月10日毀諾協商之事實，有協議書、短溢繳查詢
    單等件在卷足憑（詳本院卷第102 、106 頁），自堪信為真
    實。因此，聲請人聲請更生，依首揭說明，須符合不可歸責
    於己致履行顯有重大困難之要件，方為適法。
  (二)按家庭生活費用，除法律或契約另有約定外，由夫妻各依其
    經濟能力、家事勞動或其他情事分擔之，民法第1003之1條
    第1 項定有明文。因此，夫妻關於生活費用之負擔，並非以
    平均分擔為原則，而必須各依其經濟能力分擔，則夫妻之一
    方雖無能力分擔生活費用，惟他方仍有能力負擔，生活費用
    即應由有能力負擔之他方負擔，無能力負擔之一方不得將他
    方有能力負擔之生活費用列入自己應分擔之必要費用。否則
    ，夫妻推由一方對外舉債以供全家生活所需，他方僅須負擔
    生活費用之半數，即得將餘額用以購置資產或儲蓄，以供日
    後花用，豈得事理之平？是聲請人有無不能清償之情事，須
    以全戶之收入為斷，而非僅以個人之收入為準，法理為明。
    查聲請人甲○○95年總收入為381,603 元，95年每月平均收
    入為31,800元，96年總收入為603,426 元，96年每月平均收
    入為50,286元，97年每月平均收入為28,500元。聲請人之配
    偶李訓95年總收入為34,902元，95年每月平均收入為2,909
    元，96年總收入為233,930 元，96年每月平均收入為19,494
    元，97年每月平均收入為34,000元，則聲請人全戶之收入，
    95年每月平均收入為34,709元，96年每月平均收入為69,78
    0 元，97年每月平均收入為62,500元，至為明確（詳附件聲
    請人收入狀況表所示）。而聲請人既因負債大於資產而聲請
    更生，固應較一般人更節約支出撙節開銷，不可維持聲請人
    過去慣常之寬裕生活，而應縮衣節食，刻苦生活，以誠實履
    行清償債務為優先，惟衡諸台灣省96年度每月最低生活費用
    為9,509 元之事實，聲請人全戶5 口，每月仍須支出47,545
    元，始能維持最低生活水平，則聲請人全戶每月收入扣除所
    需最低生活費用後，僅餘22,235元，可資清償債務，並不足
    以全額清償每月協商還款金額33,230元，堪認其履行協商債
    務顯有重大困難。
  (三)再查聲請人係因協商還款金額超過收入致無法履行協商債務
    等情，亦有財政部台灣省北區國局稅95年度綜合所得稅各類
    所得資料清單等件在卷足憑（詳本院卷第2-頁），觀諸上開
    各類所得單清單之記載，聲請人95年間每月平均收入約為31
    ,900 元 ，顯然低於每月協商之還款金額33,230元，則聲請
    人毀諾協商債務核屬係因不可歸責於己之事由所致。
四、從而，聲請人雖與金融機構協商成立，然既已釋明有不可歸
    責於己之事由，致履行顯有重大困難，本件復又查無聲請人
    有消費者債務清理條例第6 條第3 項、第8 條或第46條各款
    所規定駁回更生聲請之事由存在，則債務人聲請更生，即屬
    有據，並依首揭規定命司法事務官進行更生程序，爰裁定如
    主文。
五、又聲請人雖主張其收入扣除必要支出後，每月僅得償還8,00
    0 元云云，惟查聲請人97年度全戶收入扣除按一家4 口（註
    ：聲請人之最長子女已於96年滿18歲，而有謀生能力，無須
    由聲請人扶養）計算之最低生活費用後，尚餘23,184元可資
    清償債務，顯見聲請人尚有增加還款金額之空間。是本件進
    入更生程序後，聲請人應另提出足以使債權人會議可決，或
    法院認為公允之更生方案，俾免更生方案無法經債權人會議
    可決，或末經法院裁定認可，而失聲請更生之實益，附此敘
    明。
中    華    民    國    98    年    5     月    11    日
              民事第三庭           法  官  何君豪
上為正本係照原本作成
本件不得抗告
本裁定已於98年5月12日下午5時30分公告。
中    華    民    國    98    年    5     月    11    日
                                   書記官  黃琴茜


司法院資訊處製作；財團法人民間司法改革基金會備份。
